【裁判字號】    95,簡,325
【裁判日期】    950726
【裁判案由】    就業服務法
【裁判全文】
臺北高等行政法院判決
                                     95年度簡字第00325號
原      告  甲○○
被      告  臺北縣政府
代  表  人  乙○○（縣長）
上列當事人間因就業服務法事件，原告不服行政院勞工委員會中
華民國95年2 月24日勞訴字第0940071704號訴願決定，提起行政
訴訟。本院判決如下：
    主  文
原告之訴駁回。
訴訟費用由原告負擔。
    事實及理由
一、事實概要：
    原告於民國（下同）93年7 月21日申請展延聘僱印尼籍看護
    工GUTIN NURHASANAH，經行政院勞工委員會（下稱勞委會）
    以93年8 月2 日勞職外字第0930640368號函核准其聘僱許可
    期限至94年7 月31日屆滿，原告本應於屆滿日前辦理外國人
    出國手續並使其出國，惟原告遲至94年8 月8 日始使其出國
    ，違反就業服務法第57條第9 款暨雇主聘僱外國人許可及管
    理辦法第46條第1 項規定，案經勞委會於94年9 月29日以勞
    職外字第0940932871號函移請被告查處。嗣經被告審查屬實
    ，乃依就業服務法第67條第1 項規定，於94年11月11日以北
    府勞動字第0940773361號違反就業服務法罰鍰處分書，處原
    告罰鍰新臺幣（下同）6 萬元整。原告不服，向勞委會提起
    訴願，遭訴願駁回後，就罰鍰部分仍然不服，遂提起本件行
    政訴訟。
二、兩造聲明：
  (一)原告聲明求為判決：
    1.訴願決定及原處分均撤銷。
    2.訴訟費用由被告負擔。
  (二)被告聲明求為判決：
    1.駁回原告之訴。
    2.訴訟費用由原告負擔。
三、兩造之爭點：
    原告未於其所聘僱之印尼籍家庭幫傭聘僱期限屆滿時使其出
    國，是否具有過失而違反就業服務法第57條第9 款及雇主聘
    僱外國人許可及管理辦法第46條第1 項規定？
  (一)原告主張之理由：
    1.依雇主聘僱外國人許可及管理辦法第46條第1 項規定：「
      雇主應於所聘僱之外國人聘僱許可期限屆滿前，為其辦理
      手續並使其出國。」而如何辦理手續使其出國，於就業服
      務法、雇主聘僱外國人許可及管理辦法卻無說明，且當所
      聘之外國人拒絕離境出國時，雇主應如何處理於法條中亦
      無訂定，原告為能注意應注意事項，翻查就業服務法及雇
      主聘僱外國人許可及管理辦法，仍無法得知應如何辦理。
    2.又我國刑法第296 條規定：「使人為奴隸或使人居於類似
      奴隸之不自由地位者處1 年以上7 年以下有期徒刑。前項
      之未遂犯罰之。」及第304 條：「以強暴、脅迫使人行無
      義務之事或妨礙人行使權利者，處3 年以下有期徒刑、拘
      役或3 百元以下罰金。前項之未遂犯罰之。」原告為免違
      反我國刑法，而以勸說之方式使所聘僱之外國人離境出國
      ，而所附之第1 次說明書並未詳述該外國人拒絕離境而已
      ，所述與第2 次說明書之內容並無不同，原告亦未有訴願
      決定機關所稱應注意未能注意情事，反而是注意過多，暨
      「法」無明確規定原告應如何辦理使所聘僱之外國人出國
      手續並「使」其出國。法既未明定辦法，原告並未違法，
      亦未有應注意未能注意情事。
  (二)被告主張之理由：
    1.按雇主聘僱外國人許可及管理辦法第46條規定，雇主應於
      所聘僱之外國人聘僱許可期限屆滿前，為其辦理手續並使
      其出國。就業服務法第57條第9 款規定：「雇主聘僱外國
      人不得有其他違反本法或依本法所發布之命令之情事」。
      GUTIN NURHASANAH受僱於原告，其聘僱許可至94年7 月31
      日屆滿；惟原告遲至同年8 月8 日始將GUTIN NURHASANAH
      遣返離境，為原告所不爭執。原告違反雇主聘僱外國人許
      可及管理辦法第46條第1 項規定，顯有過失，被告依就業
      服務法第57條第9 款所為系爭處分，允無違誤。
    2.再按原告聘僱GUTIN NURHASANAH擔任看護工作，依雇主聘
      僱外國人許可及管理辦法第46條規定，原告應於GUTIN NU
      RHASANAH聘僱許可屆滿前，為其辦理出境手續並使其出國
      ；但原告於94年8 月29日說明書：「因為其訂機位時有訂
      不到機位之情況，並只能取得94年8 月8 日之返國機位」
      ，10月17日說明書：「原訂於94年7 月31日遣返該印尼籍
      家庭幫傭，但該印尼籍家庭幫傭無意願離境並與其男友外
      出遊玩，經多次勸說且於94年8 月8 日訂得班機，方將…
      遣返」，原告所提理由前後不一，顯係卸責之詞。
    3.末按原告於94年7 月31日簽具由政昕國際人力仲介有限公
      司（下稱政昕公司）所製發之「為善盡告知義務及委任事
      務通知書」，依一般仲介委任契約而論，於GUTIN NURHAS
      ANAH聘僱許可將屆滿，政昕公司負有義務為原告及GUTIN
      NURHASANAH辦理手續，使GUTIN NURHASANAH於期限內出國
      。本件政昕公司已告知原告須於94年7 月31日前將GUTIN
      NURHASANAH遣返，惟因原告理由，致政昕公司無法辦理GU
      TIN NURHASANAH離境事宜，足證原告縱無故意，亦難謂無
      過失違規。至於原告所稱雇主聘僱外國人許可及管理辦法
      未說明如何為GUTIN NURHASANAH辦理手續使其出國，實難
      自圓其說。另稱遣返GUTIN NURHASANAH恐違反我國刑法第
      296條及第304條乙節，與本件無關。
四、本院之判斷：
  (一)按「雇主聘僱外國人不得有列情事：一、…。九、其他違反
    本法或依本法所發布之命令。」、「違反…第57條第9 款…
    規定，處新臺幣6 萬元以上30萬元以下罰鍰。」分別為就業
    服務法第57條第9 款及第67條第1 項所明定。另「本辦法依
    就業服務法第48條第2 項規定訂定之。」、「雇主應於所聘
    僱之外國人聘僱許可期限屆滿前，為其辦理手續並使其出國
    。」、「本辦法自中華民國93年1 月15日起施行。」為雇主
    聘僱外國人許可及管理辦法第1 條、第46條第1 項及第48條
    分別定有明文。
  (二)查本件原告於93年7 月21日申請展延聘僱印尼籍看護工GUTI
    N NURHASANAH，經勞委會以93年8 月2 日勞職外字第093064
    0368號函核准其聘僱許可期限至94年7 月31日屆滿，原告本
    應於屆滿日前辦理外國人出國手續並使其出國。惟原告遲至
    94年8 月8 日始使其出國，違反就業服務法第57條第9 款暨
    雇主聘僱外國人許可及管理辦法第46條第1 項規定。案經勞
    委會於94年9 月29日以勞職外字第09 40932871 號函移請被
    告查處，案經被告審查屬實，爰依就業服務法第67條第1項
    規定，科原告罰鍰處分。此有勞委會93年8 月2 日勞職外字
    第0930640368號函、94年9 月29日勞職外字第0940932871號
    函、原告94年8 月29日及94年10月17日說明書與政昕公司通
    知書等相關資料影本附原處分卷可稽。揆諸首揭規定，於法
    並無不合。
  (三)雖原告主張如前開起訴意旨，否認其有何過失云云。惟稽之
    原處分卷附勞委會93年8月2日勞職外字第0930640368號核發
    展延聘僱函說明四及聘僱外國人名冊，已明確記載：「雇主
    應於所聘僱之外國人聘僱許可期限屆滿前為其辦理手續並使
    其出國。工作起迄年月日：93年7月31日至94年7月31日。」
    是勞委會亦已盡教示義務，原告既知勞委會核准展延聘僱
    GUTIN NURHASANAH1 年，且未爭執GUTIN NURHASANAH工作期
    限，依雇主聘僱外國人許可及管理辦法第46條第1 項規定自
    須於GUTIN NURHASANAH工作期限屆滿前為其辦理手續並使其
    出國。次互核原告94年8 月29日說明書：
    「…因為其訂機位時有訂不到機位之情況，並只能取得94年
    8月8日之返國機位。…」及94年10月17日說明書：「…原預
    定於94年7月31 日遣返該印尼籍家庭幫傭，但該印尼籍家庭
    幫傭無意願離境並與男友外出遊玩，經多次勸說且於94年8
    月8 日訂得班機，方將該印尼籍家庭幫傭遣返，…。」與政
    昕公司為善盡告知義務及委任事務通知書：「…現因貴  台
    端及該外籍勞工之個人因素，致本公司無法依就業服務法相
    關規定及原與雇主、外勞間委任事項，於契約期滿日前遣送
    該外籍勞工出境，…。」等情，依一般仲介委任契約而論，
    於GUTIN NU RHASANAH 工作期限將屆滿，仲介公司負有義務
    為雇主及外勞辦理手續，使外勞於期限離境出國，倘仲介公
    司疏於注意，雇主亦得督促仲介公司依約辦理。本件倘原告
    確有於GUTIN NURHASANAH工作期限屆滿前要求仲介公司為其
    辦理離境出國手續，而仲介公司怠於作為，原告應不至於為
    前開迂迴不同之說詞，亦不至於於政昕公司為善盡告知義務
    及委任事務通知書上蓋章。據此，原告所稱，顯屬卸責之詞
    ，不足採信，其遲至94年8 月8 日使GUTIN NURHASANAH離境
    出國之違法事實，縱未有故意，亦有應注意能注意而未予注
    意之過失。是被告依法科處原告罰鍰處分，於法自屬有據，
    訴願決定因而維持原處分，實屬允當。原告徒執前詞，聲請
    撤銷，為無理由，應予駁回。
五、本件適用簡易訴訟程序，爰不經言詞辯論逕為判決，併予敘
    明。
據上論結，本件原告之訴為無理由，爰依行政訴訟法第98條第3
項前段、第233條第1項、第236條，判決如主文。
中    華    民    國    95    年     7    月   26     日
                            第四庭  法  官  鄭忠仁
上為正本係照原本作成。
本件以訴訟事件所涉及之法律見解具有原則性者為限，始得於本
判決送達後20日內向本院提出上訴狀並表明上訴理由，如已於本
判決宣示後送達前提起上訴者，應於判決送達後20日內補具上訴
理由（均按他造人數附繕本），且經最高行政法院許可後方得上
訴。
中    華    民    國    95    年     7    月   26     日
                                    書記官  陳可欣


司法院資訊處製作；財團法人民間司法改革基金會備份。
